【裁判字號】    92,台抗,570
【裁判日期】    921017
【裁判案由】    強制執行聲明異議
【裁判全文】
最高法院民事裁定                                九十二年度台抗字第五七○號
    再 抗告 人  乙○○○
                甲 ○ ○
                丙 ○ ○
右再抗告人因與保證責任高雄市第二信用合作社間強制執行聲明異議事件，對於中華
民國九十二年六月三十日台灣高等法院高雄分院裁定（九十二年度抗字第四００號）
，提起再抗告，本院裁定如左：
    主  文
再抗告駁回。
再抗告程序費用由再抗告人負擔。
    理  由
按不動產所有人設定抵押權後，於同一不動產上得設定地上權或其他權利；但其抵押
權不因此而受影響，民法第八百六十六條定有明文。又不動產所有人設定抵押權後，
如與第三人訂立租賃契約而致抵押物之價金有所影響，該租賃契約對於抵押權人不生
效力，抵押權人因屆期未受清償，聲請拍賣抵押物時，執行法院自可依法以無租賃狀
態逕予執行。再強制執行程序進行中，雖不得就原執行名義另行判斷債權人之請求權
當否，但關於強制執行程序本身所涉及如上開租賃契約是否對於抵押權人發生效力之
實體上事項，執行法院於得調查認定之範圍內，仍必須於該程序中自為判斷，不得動
輒命當事人提起民事訴訟，有礙執行程序之進行，強制執行法第八條、第九條、第十
七條、第十九條既明文賦與執行法院調查權，同法第三十條之一又準用民事訴訟法之
規定，實務上即可據此為調查依據。本件相對人保證責任高雄市第二信用合作社主張
再抗告人乙○○○於民國八十一年十月十二日，以其所有坐落高雄市○○區○○段四
小段五八二號土地，及其上建物即門牌號碼高雄市新興區○○○路八六號六樓之二（
下稱系爭房屋）不動產，設定最高限額抵押權與相對人，當時即與其夫即再抗告人甲
○○共同簽具未出租之切結書，伊亦曾實地查訪，確定未有租賃之情事，詎甲○○竟
於執行法院查封時陳稱，其兄丙○○自七十八年六月十五日起承租系爭房屋之一間房
間迄今云云，其租賃為不實，經相對人聲明異議，聲請執行法院除去該租賃行為。執
行法院認上開租賃契約成立於抵押權設定前，如有爭執，應另行起訴解決，乃以九十
一年度執字第一二五三三號裁定駁回其聲請，相對人提起抗告。原法院以：查本件抵
押物設定時，乙○○○、甲○○於八十一年十月十二日及八十七年十月十九日均出具
切結書，分別記載：「立切結書人保證該供設定抵押物並未出租」、「本人茲再向貴
社聲明，該項不動產於提供設定抵押之時，絕無出租或出借或不定期租賃或被第三人
佔有等情事」等語，並經乙○○○、甲○○蓋章，核與抵押權設定契約書乙○○○、
甲○○之印文相符，該切結書既經再抗告人乙○○○、甲○○蓋章，依強制執行法第
十三條之一準用民事訴訟法第三百五十八條規定，應推定為真正，具有形式上證據力
，自應認於本件抵押權設定時，乙○○○、甲○○確已陳明上開抵押物確無第三人租
賃權之存在。再抗告人丙○○所提出之戶口名簿僅得證明其戶籍所在而已，尚無法證
明即有租賃關係。此外復無其他事證足以證明丙○○承租系爭房屋，自難認有租賃關
係存在。乃執行法院僅以相對人如就租賃關係有所爭執，應另行起訴解決，駁回相對
人之聲明異議，尚有未當等詞，因將執行法院所為駁回相對人聲明異議之裁定廢棄，
經核於法並無違誤。再抗告論旨，仍執陳詞，指摘原裁定不當，求予廢棄，非有理由
。
據上論結，本件再抗告為無理由。依強制執行法第三十條之一、民事訴訟法第四百九
十五條之一第二項、第四百八十一條、第四百四十九條第一項、第九十五條、第七十
八條，裁定如主文。
中      華      民      國    九十二    年      十      月     十七     日
                              最高法院民事第六庭
                                  審判長法官  吳  正  一
                                        法官  劉  福  來
                                        法官  鄭  玉  山
                                        法官  蘇  達  志
                                        法官  沈  方  維
      右正本證明與原本無異
                                              書  記  官
中      華      民      國    九十二    年     十一     月      六      日


司法院資訊處製作；財團法人民間司法改革基金會備份。
